【裁判字號】    99,交聲,1877
【裁判日期】    991230
【裁判案由】    違反道路交通管理處罰條例聲明異議
【裁判全文】
臺灣臺北地方法院交通事件裁定        99年度交聲字第1877號
原處分機關  交通部公路總局臺北區監理所
異  議  人
即受處分人  章宏琦
上列異議人因違反道路交通管理處罰條例案件，對於交通部公路
總局臺北區監理所中華民國99年10月29日所為之處分（原處分案
號：北監自裁字第裁40-C00000000號裁決書），聲明異議，本院
裁定如下：
    主  文
異議駁回。
    理  由
一、原處分意旨略以:異議人即受處分人章宏琦於民國99年5月13
    日15時45分，駕駛車牌號碼8070-ER號自用小客車，行經臺
    北縣新店市（已於99年12月25日改制為新北市新店區○○○
    路與民族路口，違規紅燈左轉，經臺北縣政府警察局新店分
    局執勤員警依違反道路交通管理處罰條例第53條第1項當場
    攔停舉發，異議人未於最後應到案日期99年5月29日前到案
    ，迨於99年11月9日始到案提出申訴，逾最後應到案期限60
    日以上，爰依違反道路交通管理事件統一裁罰基準表、道路
    交通管理處罰條例第53第1項規定處罰鍰新臺幣（下同）400
    0元，並依同條例第63條第1項第3款規定記違規點數3點。
二、異議意旨略以：異議人於99年5月13日下午3點40分許，駕駛
    車牌號碼8070-ER號自用小客車，沿新店市○○路行駛，行
    經中正路、民族路T字路口，欲左轉民族路往慈濟醫院方向
    ，路口交通號誌為綠燈，聲請人駕車左轉已過停止線，適有
    一輛公車由中正路直行往耕薪醫院方向，因前方三民路口路
    邊正進行排水溝施工，車道縮減而塞車，遭該公車阻擋，待
    公車通過後左轉時，號誌轉為黃燈後變紅燈，因此遭位於民
    族路23 7號便利商店前路旁執勤交警誤以為闖紅燈，攔下告
    發。當時已向交警陳述原委，但不被接受，僅告知：以舉發
    「紅燈左轉」開單，罰則很輕。因異議人另有要事，未據理
    力爭，之後未曾收到相關舉發單，迨於99年11月1日收到該
    違規裁決書裁罰4000元。始知「紅燈左轉視同闖紅燈」，罰
    緩2700，交警顯有誤導民眾以達舉發目的。又依違反道路交
    通管理事件統一裁罰基準及處理細則第44條規定：「違反道
    路交通管理事件行為人，未依規定自動繳納罰緩，或未依規
    定到案聽候裁決，處罰機關應依基準表於舉發違反道路交通
    管理事件通知單送達且逾越應到案期限60日之3個月內，逕
    行裁決之。」，此裁罰日期明顯超過該條文所載之限期。且
    原裁罰為2700元，逾5個月，期間又無任何通知，卻加重至
    4000元等語。
三、按汽車駕駛人，行經有燈光號誌管制之交岔路口闖紅燈，處
    新臺幣1800元以上5400元以下罰鍰; 又汽車駕駛人有第53條
    之違規情形者，除依原條款處罰鍰外，並予記違規點數3點
    。道路交通管理處罰條例第53條第1項、第63條第1項第3款
    分別定有明文。
四、訊據異議人固坦承於前開時間，駕駛上開車輛，經過上開路
    口左轉時為警攔停舉發等情不諱，惟矢口否認有何故意違規
    闖紅燈之行為，辯稱: 我到路口時是綠燈，但該處正在施工
    ，對向車道有1個大客車卡在路中間，我等大客車過去才轉
    過去，綠燈已經變紅燈了云云。惟查:
  (一)按行政罰之裁處權，因3年期間之經過而消滅，行政罰法第2
    7條第1項定有明文。交通秩序裁罰屬行政罰，其裁處權時效
    自應依上開規定辦理。原處分機關裁決之時間，距異議人違
    規行為時間未逾3年，於法自無不合。至於違反道路交通管
    理事件統一裁罰基準及處理細則第44條第1項固定有「違反
    道路交通管理事件行為人，未依規定自動繳納罰緩，或未依
    規定到案聽候裁決，處罰機關應依基準表於舉發違反道路交
    通管理事件通知單送達且逾越應到案期限60日之3個月內，
    逕行裁決之。」之規定，係為促使處罰機關儘速處理，以保
    障人民權益，避免法律關係遲不確定，並非行政機關之裁決
    時效規定，是異議人此部分之所辯，尚屬無據。
  (二)異議人於上開時、地，違規闖紅燈左轉一節，業據證人即執
    執行本件舉發取締之員警許銘峻於本院訊問時結證：當時我
    在民族路237號耕薪醫院前，執行14至18時清道專案及取締
    交通違規勤務。我看到異議人從中正路左轉民族路，當時民
    族路已經變綠燈。當時中正路其他車輛都已經停止，只有異
    議人的車穿過停止線左轉過來，被我攔下，告知要舉發他闖
    紅燈，去監理機關繳款等語。質之異議人亦坦承:我車過去
    ，綠燈已經變紅燈了等情不諱，核與證人許銘峻上開證述情
    節相一致，足認證人許銘峻並未誤判。而按交通警員製單舉
    發違反道路交通處罰條例所列之違規事實，本質上係公務員
    依法執行職務之行為，如有枉法構陷或為不實記載之行為，
    則需負擔嚴厲刑事責任，國家並以此擔保公務員能忠實執行
    職務，故其所為當可被推定為真正；反之，若謂公務員一切
    行政行為均須預留證據以證其實，則國家行政勢必窒礙難行
   ，效率不彰，當非適論，此本為其行政之特徵。再者，考量
    交通違規行為又多屬迅速、稍縱即逝及不可回復等特性，舉
    發機關或原處分機關若能提出更多之法定證據方法，例如人
    證、書證、物證等證據資料以供司法審查之交通法庭加以判
    斷該交通違規行為之存否，自屬允當。惟若因前揭交通違規
    行為特性而無法提供更多相關之書證、物證時，則舉發員警
    於司法審查之訴訟程序上立於證人之地位而證述其當時親身
    目擊及見聞之交通違規行為經過，亦屬於法定證據方法之人
    證證述，並不以提出採證照片為唯一之證據方法，且立法者
    亦未明文限制或排除「舉發警員目睹、耳聞」之證據能力，
    或其證述內容對於違規事實之證明力。此觀立法者再再以明
    文立法方式容認執行交通稽查之員警「當場舉發」，暨「當
    場舉發」俱乏相類於「逕行舉發」之採證限制（例如，必須
    以「科學儀器照相採證」等）自明（道路交通管理處罰條例
    第7條、第7條之2規定參照）。取締員警就交通違規事實之
    親身經歷見聞，當亦足可恃為此類交通事件違規事實之證據
    。本件證人許銘峻於本院到庭具結後所證上開情節，陳述極
    為具體、清楚，亦無矛盾、齟齬或違背經驗、論理法則之處
    ，並業經具結以擔保其證詞之真實性及憑信性，且證人不過
    適巧執行勤務過程中舉發，其與異議人既不相識，又無前隙
    ，當無甘冒涉犯偽證罪之風險，蓄意構陷異議人有此交通違
    規。此外，亦無任何證據證明其有捏造事實違法取締之不法
    情事，本院認為員警本於維護交通秩序、安全職責所為之取
    締，當屬合法、正確之舉發。是異議人否認違規為卸責之詞
    ，不足採信。
  (三)又異議人於遭證人許銘峻攔停舉發時，經證人許銘峻當場開
    立舉發單，異議人並已當場簽收，此有舉發通知單在卷可稽
    ，異議人既已當場簽收舉發單，則舉發機關自無庸再行送達
    舉發通知書。又依舉發單所載，異議人最後應到案期限為99
    年5月29日，異議人既已親自簽收舉發單，其自應於舉發單
    上所載之最後應到案期限內到案，然異議人並未到案，原處
    分機關乃依違反道路交通管理事件統一裁罰基準及處理細則
    第44條第1項規定逕裁決。異議人逾最後應到案期限已逾60
    日以上猶未到案，原處分機關依違反道路交通管理事件統一
    裁罰基準及處理細則及違反道路交通管理事件統一裁罰基準
    表據以量處4000元罰鍰，於法並無不合。
  (四)綜上，本件異議人之違規闖紅燈，以及逾最後應到案期限60
    日以上未到案之事實，均事證明確，洵堪認定。從而，原處
    分機關依前揭道路交通管理處罰條例第53條第1項、第63條
    第1項第3款、違反道路交通管理事件統一裁罰基準及處理細
    則及違反道路交通管理事件統一裁罰基準表之規定，裁處異
    議人罰鍰4000元，並記違規點數3點，核無違誤。本件異議
    人之異議為無理由，應予駁回。
據上論斷，應依道路交通事件處理辦法第18條，裁定如主文。
中    華    民    國    99    年    12    月    30    日
                  交通法庭  法  官  李桂英
上正本證明與原本無異。
如不服本裁定應於送達後5日內向本院提出抗告狀。
                            書記官  嚴君珮
中    華    民    國    99    年    12    月    30    日

司法院資訊處製作；財團法人民間司法改革基金會備份。
